# 聘请个人顾问，是否作为职工薪酬

提问人：sdongco 时间：2022-02-12 11:16:22
公司为建设新厂房，聘请了 2 名工程顾问，与 2 名自然人分别签订顾问协议，顾问主要是参与工程相关必要会议，提供工程建设相关组织运作、质量、安全、进度、成本等方面的建议，参与工程检查验收，参与对工程合作单位的考察评审，参与对必要方案的评审等。约定 2 年的顾问期，公司每月支付固定的顾问费
请问是否应作为职工薪酬？谢谢

回答人：chenyiwei
参考：《中审众环研究 2020 》之“问题1-4-8（企业对劳务派遣人员薪酬的核算和列报）”：对于外派劳务人员相关费用，企业应根据是否具备对这些劳务人员的工作分配、业绩考核和报酬决定、奖惩、辞退等实质性的管理权力，这些人员所从事的工作内容与本企业正式职工是否存在实质性差异等因素，分析这些劳务人员在经济实质上是否属于《企业会计准则第 9 号——职工薪酬》所定义的“职工”。如果属于“职工”的，则其报酬（扣除可以明确识别和确定的工具使用费、劳务派遣机构管理费等不属于劳动报酬的部分）属于职工薪酬的范畴，作为短期职工薪酬进行核算。
该条也可以适用于本案例中的外聘顾问的性质认定。但一般理解可能是不属于员工的可能性更大，因此不应通过“应付职工薪酬”核算，作为一般劳务费处理的可能性更大。